---
title: "Series"
author: "Michał Zakielarz"
date: "24 05 2023"
output: html_document
---


```{r, results='hide',warning=FALSE,message=FALSE}
library(readxl)
dane<-read_excel("dane.xlsx",col_types = c("text", "numeric"))
head(dane)
library(forecast)
library(tseries)
library(fBasics)
library(timeSeries)
library(lmtest)
library(TTR)
```

```{r}
table <- data.frame(dane)
X <- ts(table[2], start = c(1991,7),frequency = 12)
plot.ts(X)
```

```{r}
stac <-adf.test(X,alternative = "stationary",k = 2)
ifelse(stac$p.value<0.05,"Szereg jest stacjonarny","Szereg jest niestacjonarny")

explo <-adf.test(X,alternative = "explosive",k = 2)
ifelse(explo$p.value<0.05,"Szereg jest eksplozywny","Szereg jest nieeksplozywny")

```

Trend
```{r}
trend <- kpss.test(X,null="Trend",lshort = TRUE)
ifelse(trend$p.value<0.05,"Szereg ma trend","Szereg nie ma trendu")
```
Skoro jest stacjonarny to przeprowadźmy analizę
```{r}
basic<-basicStats(X,ci=0.95)
basic
```

Dekompozycja
```{r}
plot(X)
```

```{r}
decomp <- decompose(X,type="additive",filter = NULL)
```

Sezonowość
```{r}
plot(decomp$seasonal)
```

Trend szeregu
```{r}
plot(decomp$trend)
```
Odchylenie
```{r}
plot(decomp$random)
```

W naszym szeregu czasowym obserwujemy widoczną sezonalność, trend oraz wachania losowe. Ze względu na ten charakter naszego szeregu, metoda Holta-Wintersa jest odpowiednia do zastosowania. Na podstawie wcześniejszych wniosków możemy stwierdzić, że w tej metodzie powinniśmy użyć parametrów alfa, beta i gamma.

```{r}
X2 <- HoltWinters(X,seasonal = "additive")
plot(X2)
```

Przewidywanie
```{r}
future <- forecast(X2,h=12)
plot(future)
```

Test acf i Ljung-Box dla sprawdzenia autokorelacji
```{r}
acf(na.omit(future$residuals), lag.max=20)

box_test<-Box.test(future$residuals, lag=20, type="Ljung-Box")
ifelse(box_test$p.value<0.05,"Istotna autokorelacja w błędzie","zerowa autokorelacja w błędzie")
```

Podsumowując, na podstawie przeprowadzonego wyżej testu nie występuje autokorelacja. W związku z powyższym model prognozy jest poprawny